臺灣士林地方法院民事判決　　　　　　　 100年度訴字第56號
原　　　告　丙○○
訴訟代理人　賴呈瑞律師
複　代理人　甲○○
被　　　告　乙○○
上列當事人間損害賠償刑事附帶民事訴訟事件，經本院刑事庭裁
定移送前來（99年度審交附民字第173 號），本院於民國100 年
2月9 日言詞辯論終結，判決如下：
　　主  文
被告應給付原告新臺幣陸拾萬元，及自民國一百年二月九日起至
清償日止，按年息百分之五計算之利息。
原告其餘之訴駁回。
追加部分訴訟費用由原告負擔。
本判決第一項於原告以新臺幣貳拾萬元為被告供擔保後，得假執
行。
原告其餘假執行之聲請駁回。
    事實及理由
一、按訴狀送達後，原告不得將原訴變更或追加他訴。但請求之
    基礎事實同一、擴張或減縮應受判決事項之聲明者，不在此
    限，民事訴訟法第255 條第1 項第2 款、第3 款定有明文。
    本件原告起訴時，聲明請求被告給付新臺幣（下同）80萬元
    ，及自刑事附帶民事起訴狀繕本送達之日起至清償日止，按
    年息5%計算之利息。嗣於本院民國100 年2 月9 日言詞辯論
    期日，當庭具狀變更其請求之金額為280 萬元。經核原告聲
    明之變更，係本於同一基礎事實，而擴張應受判決事項之聲
    明者，被告雖表示不同意變更，惟依前開法條規定，原告訴
    之變更仍應予准許。
二、原告起訴主張：
  (一)被告於99年3 月9 日上午6 時15分許，駕駛車號9583-丁○ 號
    自用小客車，沿臺北市○○區○○街由西向東方向行駛，行
    經臺北市○○區○○街736 號前，原應注意車前狀況，隨時
    採取必要之安全措施，且應注意在劃有分向限制線之路段行
    駛，不得駛越侵入來車之車道內，而依當時情形，並無不能
    注意之情事，竟疏未注意，貿然駛越分向限制線侵入對向車
    道，致其右前車頭撞及對向由訴外人己○○（下稱己○○）
    所騎乘之車號戊○○-985 號重型機車，致己○○人車倒地、撞
    擊頭部而當場死亡（下稱系爭車禍事故）。
  (二)原告為己○○之女兒，己○○因被告駕車過失之侵權行為而
    死亡，原告痛失摯愛之父親，且因而讓有心人士離間原告2
    個弟弟與母親之感情，讓原告及母親承受許多親屬的不實指
    控，已構成名譽上的嚴重損害。且己○○因做生意失敗，除
    自己背負龐大債務外，並以原告母親之名義向銀行及民間借
    貸，原告之母親雖已與己○○離婚，惟己○○仍承諾負責償
    還原告母親名下之債務。而己○○死亡後，原告母親名下的
    債務即必須由原告母親全數負責，原告身為女兒，亦須為母
    親負起部分責任。原告因系爭車禍事故而使人生發生嚴重的
    轉變，本想繼續升大學之規劃及人生的理想也幾乎停擺，精
    神上有重大痛苦。爰依民法第194 條之規定，聲明請求判決
    ：被告應給付原告非財產上損害280 萬元，及自100 年2 月
    9 日訴之聲明擴張狀繕本送達之日起至清償日止，按年息5%
    計算之利息；並陳明願供擔保，請准宣告假執行。
三、被告則辯稱：不爭執被告因過失導致己○○死亡，本已談好
    和解，但己○○的家屬間對於如何分配賠償金有意見，沒有
    資力賠償那麼多錢等語，並聲明請求判決：原告之訴駁回。
四、兩造不爭執事項：
  (一)被告因過失發生系爭車禍事故，並致己○○死亡。此並有本
    院99年度審交簡字第210 號刑事卷宗、臺灣士林地方法院檢
    察署99年度偵字第4009號偵查卷宗、99年度相字第198 號相
    驗卷宗在卷可稽。
  (二)己○○為原告之父親，己○○於95年8 月28日離婚，原告當
    時尚未成年（原告為79年5 月16日生），約定由母親監護。
    此有戶籍謄本附於本院99年度審交附民字第173 號卷宗第3
    頁足憑。
五、兩造於本院整理並簡化之爭點為：原告得請求被告給付之非
    財產上損害賠償，金額為若干？
    茲析述本院得心證之理由如下：
  (一)按不法侵害他人致死者，被害人之父、母、子、女及配偶，
    雖非財產上之損害，亦得請求賠償相當之金額。民法第194
    條定有明文。己○○因被告過失而死亡，原告為己○○之女
    ，因系爭車禍事故突遭喪親之痛，在精神上自受有莫大痛苦
    。爰斟酌被告為國小畢業，以打零工為業，一個月收入至多
    為2 萬元，原告為高中畢業，目前沒有工作沒有收入，及原
    告於父母離婚（95年8 月28日）後即未與其父己○○同住，
    己○○亦未支付其生活費用（本院卷第10頁正面、背面參照
    ），及被告過失程度、兩造之身分、地位、資力等一切情狀
    ，認原告請求非財產上損害賠償280 萬元，尚屬過高，應予
    核減為60萬元為宜。逾此數額之請求，則無理由。
  (二)原告另主張己○○死亡致其母親須獨力負擔債務、原告亦須
    幫母親清償債務而無法上大學、親友指控致原告及其母親名
    譽受損、家人情感遭離間而破壞云云，核均非屬被告侵權行
    為所致之非財產上損害，併予敘明。
六、按給付無確定期限者，債務人於債權人得請求給付時，經其
    催告而未為給付，自受催告時起，負遲延責任。其經債權人
    起訴而送達訴狀，或依督促程序送達支付命令，或為其他相
    類之行為者，與催告有同一之效力；又應付利息之債務，其
    利率未經約定，亦無法律可據者，週年利率為百分之五，民
    法第229 條第2 項、第203 條分別定有明文。又被告於收受
    刑事附帶民事起訴狀之日（即99年8 月17日），已於原告請
    求給付80萬元之範圍內受催告，從而，原告請求被告自100
    年2 月9 日訴之聲明擴張狀送達之日（即100 年2 月9 日）
    起算遲延利息，自與上開法條規定無違。從而，原告請求被
    告給付60萬元，及自100 年2 月9 日起至清償日止，按年息
    5%計算之利息，為有理由，應予准許；逾此部分之請求，則
    屬無稽，應予駁回。
七、原告陳明願供擔保，聲請宣告假執行，經核其勝訴部份並無
    不合，爰酌定相當之擔保金額宣告之；至原告敗訴部分，其
    假執行之聲請即失所附麗，應併予駁回。
八、本件事證已臻明確，兩造其餘主張舉證、攻擊防禦方法及所
    提出之訴訟資料，核均於判決結果不生影響，無庸一一論述
    ，併予敘明。
九、原告於刑事附帶民事訴訟起訴狀中，請求被告給付之金額為
    80萬元，該部分之請求並未繳納裁判費，原告勝訴部分既未
    逾80萬元，則被告就其敗訴部分並無負擔裁判費之必要。至
    原告追加200 萬元請求部分，既經駁回，則追加部分之裁判
    費，自應由原告負擔。
十、據上論結，本件原告之訴為一部有理由，一部無理由，依民
    事訴訟法第79條、第390 條第2 項，判決如主文。
中　　華　　民　　國　 100　　年　　2 　　月　　25　　日
　　　　　　　　　民事第二庭　法　官　王怡雯
以上正本證明與原本無異。
如對本判決上訴，應於判決送達後20日內向本院提出上訴狀，若
委任律師提起上訴者，應一併繳納上訴審裁判費，否則本院得不
命補正逕行駁回上訴。
中　　華　　民　　國　 100　　年　　2 　　月　　25　　日
　　　　　　　　　  　　　　　書記官　林冠伶
